臺灣桃園地方法院刑事判決　　　　　　　94年度易字第1528號
公　訴　人　臺灣桃園地方法院檢察署檢察官
被　　　告　甲○○
上列被告因竊盜案件，經檢察官聲請簡易判決處刑（94年度偵字
第8364號），本院認不得以簡易判決處刑，改依通常程序判決如
下：
    主  文
甲○○無罪。
    理  由
一、公訴意旨略以：被告甲○○基於意圖為自己不法所有之概括
    犯意，自民國94年1 月間起至同年3 月11日14時許，在桃園
    縣中壢市○○○路16巷對面ｅ吉邦社區對面之陸軍第六軍團
    所屬工地內，以及在桃園縣中壢市○○路555 號深耕社區旁
    之冠奕建設股份有限公司（以下簡稱冠奕公司）所屬工地內
    等處，連續竊取前開該軍團及冠奕公司所有之電線及青銅等
    物，並於得手後，將竊得之物變賣現金，供己花用。嗣為警
    於94年3 月11日21時25分許，在桃園縣中壢市○○路○ 段61
    9 巷9 弄4 號甲○○住處查獲，並扣得油壓剪1 支、電線1
    小段、變賣所得之現金新台幣157 元等物。因認被告涉犯刑
    法第320 條第1 項之罪嫌。
二、按犯罪事實應依證據認定之，無證據不得認定犯罪事實；又
    不能證明被告犯罪者，應諭知無罪之判決，刑事訴訟法第15
    4 條第2 項、第301 條第1 項前段分別定有明文。再按事實
    之認定，應憑證據，苟未能發現相當之證據，或證據不足以
    證明，自不能以推測或擬制之方法，以為裁判之基礎；且認
    定犯罪事實所憑之證據，其為訴訟上之證明，須達於通常一
    般人均不致有所懷疑，而得確信其為真實之程度者，始得據
    為有罪之認定，倘其證明未達到此一程度，而有合理之懷疑
    存在時，尚難為有罪之認定基礎；苟積極證據不足為不利於
    被告事實之認定時，即應為有利於被告之認定，更不必有何
    有利之證據，最高法院40年台上字第86號、76年台上字第49
    86號、30年上字第816 號判例可資參照。按刑法上之竊盜罪
    須主觀上意圖為自己或第三人不法之所有，客觀上下手竊取
    他人財物，其犯罪構成要件始足相當，最高法院著有23年上
    字第1892判例可稽；復按竊盜罪之構成，以有不法所有之意
    圖而竊取他人之動產為要件，如認為他人已經廢棄之物，以
    拾取之意思而檢取時，仍與該罪之構成要件不符，亦有最高
    法院45年度台上字第877 號判決可參。
三、訊據被告堅詞否認有何竊盜犯行，辯稱：因該二個工地沒有
    用圍牆圍起來，而且也沒有人在那邊看管，很多人在裡面撿
    鋼筋、電線等可以回收的東西，故伊進入撿拾以變賣金錢等
    語；公訴人認被告涉犯前揭竊盜犯行，所憑證據無非係以桃
    園縣政府警察局龜山分局刑事案件移送書、被害人魏明愷、
    張宏金、黃明堂於警詢中之指訴、扣案之電線1 小段、新臺
    幣157 元為據。經查：
    (一)證人即冠奕公司深耕二期工地機電主任張宏金於本院審理
      時證稱：桃園縣中壢市○○路555 號地區，係冠奕公司深
      耕二期工地，該工地在94年3 月11日時還沒有動工，但是
      上面已經有堆放廢鐵，該廢鐵是深耕二期的土地上將舊的
      房子拆遷後所留下來的廢鐵，該工地自94年1月間起至同
      年3 月11日止仍然是開放式土地，並未設有圍牆或是大門
      ，且未在該工地上面立牌標示此為冠奕公司所有，或標示
      此地即將供作工地使用，但是懂建築的人應該都知道那塊
      土地是要做工地使用，因為那塊土地上面已經有挖土機在
      整地，而且公司都會派人在現場做事前準備，不知工地遺
      失物品除了廢鐵外，有無包括青銅，僅知悉工地有遺失鑑
      定界址所用之鋼筋頭，但時日已久，不記得係何人竊取，
      亦不知悉何時遺失，工地上的廢鐵、廢電線、青銅等物均
      係公司之廢棄物，故任它放在地上，並未注意有無遺失，
      平常會有人進入工地撿破銅爛鐵，伊並不會去禁止他們等
      語（見本院94年度壢簡字第980 號刑事卷94年8 月22日訊
      問筆錄第1 頁至第3 頁）。
    (二)證人即乙○○○○○○○○○○於本院審理中證稱：桃園
      縣中壢市○○○路16巷對面工地係陸軍第六軍團所屬工地
      ，該工地自94年1 月起至同年3 月11日止，伊不知悉工地
      是否有以大門或圍牆圍起來，該工地係要做眷村改建用，
      那時工地尚未動工，伊係經警方通知時才知道工地有遺失
      廢電線、青銅等物，平常並未清點是否有廢電線、青銅有
      無遺失，上開期間內工地是否有標示要做為建築工地禁止
      他人進入之標示、是否會有人進去撿拾廢鐵、廢電線等情
      ，伊不清楚，亦不知悉遺失多少的廢鐵、廢電線、青銅等
      物，經警方通知伊有遺失物品的時候，並無清點遺失多少
      物品等語（見上開筆錄第4 頁、第5 頁）。
三、再查：
    (一)參上證人張宏金之證述，冠奕公司位於桃園縣中壢市○○
      路555 號之工地內，於94年1 月起至同年3 月11日止，仍
      屬整地階段，上面置放拆遷舊屋後所留之廢鐵、廢電線、
      青銅等物，此為冠奕公司之廢棄物，且該工地未設有圍牆
      或大門禁止他人禁止撿拾上開物品，是應認該工地上之廢
      鐵、廢電線及青銅等物，客觀上已屬他人已廢棄之物，是
      被告雖進入上揭工地撿拾，主觀上難認有何竊取犯意，自
      難遽以竊盜罪相繩，被告所為，核與竊盜罪之犯罪構成要
      件有間，是被告所辯並無不法所有意圖，應堪採信。
    (二)據證人魏明愷之證詞，伊平日未清點上開陸軍第六軍團工
      地內之廢電線、廢鐵及青銅等物是否有遺失，伊係據警方
      通知始知悉工地物品遭竊，惟經警方通知後，仍未至工地
      清點有無物品遺失，至該工地於94年1 月起至同年3 月11
      日止，是否有設立圍牆、大門禁止他人進入等情，均未知
      悉；證人魏明愷雖於警詢中指稱：「（你軍團所有工地內
      於94年3 月11日遭竊取何物？）經警方通知後我至工地查
      看才知道工地內電線及青銅遭竊」、「（陳嫌於94年1 月
      底至2 月初共竊取何物品？）經警方至傑豪資源回收場查
      證陳嫌販賣之廢鐵13公斤。」等語（見臺灣桃園地方法院
      檢察署94年度偵字第8364號偵查卷第26頁），然證人魏明
      愷平日既未清點工地內有何物品，焉能得知工地內遺失物
      品之內容為何？且證人魏明愷供稱遺失廢鐵13公斤部分，
      係經警方至傑豪資源回收場查證，經其負責人黃明道於警
      詢中稱：被告於94年3 月11日前約一星期有來賣廢鐵13公
      斤等語為據，而證人黃明道就被告變賣之13公斤廢鐵，是
      否確係被告自陸軍第六軍團工地內取出，並不能據以證明
      ，是證人魏明愷於警詢中之指訴，尚難可採。綜上，被告
      於警詢中供稱：伊曾至上開陸軍第六軍團工地內撿拾廢電
      線、廢鐵及青銅等物，並無其他積極證據可資證明被告有
      竊盜之犯行，是公訴人認被告涉犯在上開陸軍第六軍團工
      地內竊取廢鐵、青銅、廢電線之犯行，即屬無據。
    (三)扣案之油壓剪1 支、電線1 小段、變賣所得之現金新台幣
      157 元等物，係在被告位於桃園縣中壢市○○路○ 段619
      巷9 弄4 號之住處內查獲，與前揭冠奕公司工地、陸軍第
      六軍團工地內之廢電線是否相符，因時日已久，已難進行
      比對確認，而一般家庭內置放油壓剪之工具、擺放現金15
      7 元等情，衡屬平常，是難以上揭扣案物品，為被告有罪
      之認定。
四、綜上，就被告涉犯竊取冠奕公司位於桃園縣中壢市○○路55
    5 號工地內之廢鐵、廢電線、青銅等物之竊盜罪嫌，被告主
    觀上欠缺不法所有之意圖，不能成立竊盜罪，就被告涉犯竊
    取陸軍第六軍團工地內之廢鐵、廢電線、青銅等物之竊盜罪
    嫌，依前揭證述及論據，尚不足認定被告涉有公訴人所指之
    竊盜犯行，此外復查無其他積極證明足認被告有何竊盜之犯
    行，即屬不能證明被告犯罪，自應為無罪之諭知。
五、另臺灣桃園地方法院檢察署檢察官94年度偵字第10959 號、
    第14251 號偵查案件，認被告涉犯竊盜罪嫌，與本件起訴部
    分有連續犯裁判上一罪關係而移送併予審理。惟查，本件公
    訴人起訴被告竊盜部分，經本院審理結果，認被告主觀上欠
    缺不法所有之意圖，不能成立竊盜罪，復無積極證據證明被
    告犯有竊盜罪，不能證明被告犯罪，而為無罪之諭知，則與
    移送併辦部分自無連續犯裁判上一罪關係，併辦部分應退回
    檢察官另為處理。
據上論斷，應依刑事訴訟法第301 條第1 項，判決如主文。
本案經檢察官林鈺雄到庭執行職務
中　　華　　民　　國　　94　　年　　12　　月　　21　　日
　　　　　　　　　刑事第四庭  審判長法　官　 黃斯偉
                                    法  官   蘇昭蓉
                                    法  官   陳心婷
以上正本證明與原本無異。
如不服本判決，應於判決送達後10日內向本院提出上訴狀（應附
繕本），上訴於臺灣高等法院。
    　　　　　　　　　　　　　　　　書記官 　陳青瑜
中　　華　　民　　國　　95　　年　　1 　　月　　6 　　日
